【裁判字號】    90,自,508
【裁判日期】    901205
【裁判案由】    誣告等
【裁判全文】
臺灣高雄地方法院刑事判決                            九十年度自字第五八號
    自  訴  人  乙○○
    被      告  甲○○
右列被告因誣告案件，經自訴人提起自訴，本院判決如左：
    主  文
甲○○無罪。
    理  由
一、自訴意旨略以：自訴人乙○○前曾因誹謗案件，對被告甲○○提起自訴，經臺灣
    高雄地方法院九十年自字第二三二號刑事案件審理時，被告明知自訴人所述之誹
    謗等事實，並非虛構，惟被告卻於該案審理中以書狀指摘自訴人「屢屢誣指被告
    」、「濫行訴訟」、「恣意無端指訴」、「不無涉有誣告之嫌」云云，自訴人自
    訴被告所涉誹謗罪並非虛構事實，惟被告卻意圖使自訴人受刑事處分，於書狀中
    誣指自訴人誣告，因而認為被告涉犯刑法第一百六十九條第一項之誣告罪嫌云云
    。
二、按犯罪事實應依證據認定之，無證據不得推定其犯罪事實；又不能證明被告犯罪
    或其行為不罰者，應諭知無罪之判決，刑事訴訟法第一百五十四條、第三百零一
  條第一項分別定有明文。次按刑法第一百六十九條第一項之誣造罪，須向有偵查
    犯罪職務之公務員申告，且其申告之目的，係為意圖使他人受刑事或懲戒處分，
    始足當之，若係為脫卸自己罪責，不能謂有使他人受刑事處分之意（最高法院十
    八年上字第九○四號判例、十九年上字第三八一號判例、二十年上字第一○○五
    號判例及二十五年上字第二九二五號判例參照）
三、本件自訴人認被告涉犯上開罪嫌，無非以被告於本院九十年度自字第二三二號誹
    謗案件審理時，被告甲○○所提出之聲請調查證據狀為其論據。訊據被告則堅決
    否認有任何誣告犯行，辯稱：伊所述純係防衛自己權利，並未對自訴人提起誣告
    之舉，亦沒有使被告受刑事處分之意思等語。惟查，被告上開辯詞，已據自訴人
    供陳：被告並未向有偵查犯罪職務者提起誣告告訴屬實，徵諸上開被告甲○○所
    述如自訴狀所載整體表達之文句，均係於道盡與自訴人誹謗案件事實經過前後之
    結論及形容語詞，此觀諸卷附之聲請調查證據狀所載自明，全然未見有申告之意
    ，可見被告所辯，洵非虛妄，應堪採信。故自訴人僅斷章取義的節錄其中數語，
    遽認為被告有誣指其誣告之罪嫌云云，顯有誤會。被告既係於本院上開案件審理
    中基於防衛自己權利而為陳述，且其亦無向有偵查犯罪職務人申告之事實，益無
    使自訴人受刑事處分之意，其行為態樣，自與刑法誣告罪之要件有別。此外本院
    復查無其他積極證據，足資證明被告確有自訴人指涉之誣告罪嫌，揆諸前開說明
    ，既不能證明被告犯罪，依法自應為無罪之諭知。
據上論斷，應依刑事訴訟法第三百零一條第一項，判決如主文。
中      華      民      國      九十      年     十二     月     五     日
                                臺灣高雄地方法院刑事第二庭
                                      法  官    李代昌
右正本證明與原本無異。
如不服本判決，應於判決送達後十日內，向本院提出上訴狀。
                                      書記官    吳月華
中      華      民      國      九十      年     十二     月     六     日


司法院資訊處製作；財團法人民間司法改革基金會備份。
